臺灣彰化地方法院刑事判決　　　　　　　100年度訴字第340號
公　訴　人　臺灣彰化地方法院檢察署檢察官
被　　　告　林永富
上列被告因違反毒品危害防制條例案件，經檢察官提起公訴（10
0 年度毒偵字第284 號），本院合議庭裁定由受命法官獨任進行
簡式審判程序，茲判決如下：
    主  文
林永富施用第一級毒品，累犯，處有期徒刑柒月。
    犯罪事實
一、林永富曾於民國95年間因竊盜等案件，經本院以95年度易字
    第1089號刑事判決各判處有期徒刑8 月、3 月，應執行有期
    徒刑9 月確定；又於95年間因詐欺案件，經本院以95年度簡
    字第31 2號刑事簡易判決判處有期徒刑4 月確定；復於95年
    間因施用第1 級毒品案件，經本院以95年度訴字第1633號刑
    事判決判處有期徒刑1 年2 月確定；另於96年間因竊盜等案
    件，經本院以96年度易字第207 號刑事判決各判處有期徒刑
    9 月、9 月，應執行有期徒刑1 年2 月確定後，經移送接續
    執行，並依中華民國96年罪犯減刑條例聲請本院以96年度聲
    減字第1095號裁定就上揭各罪分別減刑為有期徒刑4 月、1
    月又15日、2 月、7 月、4 月又15日、4 月又15日、2 月又
    15日，並定應執行有期徒刑1 年8 月確定；復於96年間因詐
    欺案件，經本院以96年度彰簡字第1119號刑事簡易判決判處
    有期徒刑2 月又15日確定後，上揭各罪，再經聲請本院以97
    年度聲字第698 號裁定應執行有期徒刑1 年10月確定，並於
    97年7 月30日因減刑而赦免。其前於87年間因施用毒品案件
    ，經本院以87年度毒聲字第782 號裁定送勒戒處所觀察、勒
    戒後，認有繼續施用毒品之傾向，經本院以87年度毒聲字第
    2377號裁定令入戒治處所施以強制戒治，並以88年度毒聲字
    第1910號裁定停止戒治付保護管束，於88年12月20日保護管
    束期滿視為強制戒治執行完畢，經臺灣彰化地方法院檢察署
    檢察官以89年度戒毒偵字第8 、9 、10號為不起訴處分確定
    ；復於前揭強制戒治執行完畢釋放5 年內，於92年間因連續
    施用第1 級毒品案件，經本院於92年10月29日以92年度訴字
    第1183號刑事判決判處有期徒刑11月，並於92年11月24日確
    定。詎其不知悔改，明知海洛因業經公告為毒品危害防制條
    例第2 條第2 項第1 款所列管之第1 級毒品，不得非法持有
    、施用，於前揭強制戒治執行完畢釋放後5 年內，於92年間
    再犯施用毒品案件，經法院判處罪刑確定後，復另基於施用
    第1 級毒品海洛因之犯意，於99年12月6 日上午11時許，在
    其位於彰化縣彰化市○○路○段521 巷6 號15樓住處附近之
    產業道路處，將海洛因摻水以注射針筒注入體內之方式，施
    用第1 級毒品海洛因1 次。嗣經警方於99年12月7 日下午3
    時10分，在彰化縣彰化市○○路110 號前盤查時，並未發現
    其手臂尚有注射針孔痕跡，亦無其他確切根據得合理懷疑其
    有施用毒品時，其於有偵查犯罪權限之公務員尚未發覺其上
    揭施用海洛因犯行前，主動向該管公務員警員自首其上揭施
    用海洛因犯行而接受裁判，因而查獲，且於同日下午6 時5
    分採尿送驗後，始知上情。
二、案經林永富自首由彰化縣警察局彰化分局報請臺灣彰化地方
    法院檢察署檢察官偵查起訴後，由本院改依簡式審判程序審
    理。
    理  由
一、本案被告林永富所犯係死刑、無期徒刑、最輕本刑為3 年以
    上有期徒刑以外之罪，其於準備程序就前揭被訴事實為有罪
    之陳述，經受命法官告知簡式審判程序之旨，並聽取其與公
    訴人之意見後，本院認無不得或不宜改依簡式審判程序進行
    之處，爰依刑事訴訟法第273 條之1 第1 項、第284 條之1
    ，裁定本案由受命法官獨任進行簡式審判程序，合先敘明。
二、訊據被告對其於上揭時、地，施用第1 級毒品海洛因1 次之
    事實，於本院審理時坦承不諱（參見本院100年3月16日審判
    筆錄）。另查：
  (一)被告係於99年12月7 日下午6 時5 分，經警方採集被告尿液
    送驗結果，呈嗎啡陽性反應，此有詮昕科技股份有限公司99
    年12月23日報告編號9C150002號濫用藥物尿液檢驗報告及委
    託檢驗尿液代號與真實姓名對照認證單各1 份（參見警卷第
    4 、5 頁）附卷可稽，足見被告確有施用第1 級毒品海洛因
    之事實，應可認定。
  (二)按海洛因施用入人體後水解還原成嗎啡，再循嗎啡之代謝方
    式排出體外，業據行政院衛生署藥物食品檢驗局73藥檢壹字
    第030221號函說明綦詳，且依醫學臨床實驗及根據英國藥學
    會出版Isolation and Indentification of Drugs一書第2
    版載明：口服或注射海洛因後可快速吸收，並於血液中迅速
    代謝成6 —乙醯嗎啡，然後轉變成嗎啡；再毒品施用後於尿
    液、血液中可檢出之最大時限，與施用劑量、施用頻率、施
    用方式、施用者飲水量之多寡、個人體質、檢體收集時間點
    及所用檢測方法之靈敏度等因素有關，因個案而異，一般於
    尿液中可檢出之最大時限，古柯鹼為施用後1 至4 天、海洛
    因為2 至4 天、嗎啡為2 至4 天、大麻為1 至10天、安非他
    命為1 至4 天、甲基安非他命為1 至5 天、MDMA為1 至4 天
    、MDA 為1 至4 天、Ketamine為2 至4 天等語，業經行政院
    衛生署管制藥品管理局92年7 月23日管檢字第0920005609號
    函載明明確。是依上開說明，佐以被告前揭尿液檢驗報告，
    被告自白於前揭時間，有施用第1 級毒品海洛因1 次等語，
    核與前揭事證相符，應堪採信。
  (三)施用第1 、2 級毒品為犯罪行為，毒品危害防制條例第10條
    定有處罰明文。故施用第1 、2 級毒品者，依前揭規定本應
    科以刑罰。惟基於刑事政策，對合於一定條件之施用者，則
    依同條例第20條、第23條之規定，施以觀察、勒戒及強制戒
    治之保安處分。毒品危害防制條例於92年7 月9 日修正公布
    ，自93年1 月9 日施行，其中第20條、第23條將施用毒品之
    刑事處遇程序，區分為「初犯」及「5 年內再犯」、「5 年
    後再犯」。依其立法理由之說明：「初犯」，經觀察、勒戒
    或強制戒治後，應為不起訴處分或不付審理之裁定；經觀察
    、勒戒或強制戒治執行完畢釋放後，「5 年內再犯」者，因
    其再犯率甚高，原實施之觀察、勒戒及強制戒治既已無法收
    其實效，爰依法追訴或裁定交付審理。至於經觀察、勒戒或
    強制戒治執行完畢釋放後，「5 年後再犯」者，前所實施之
    觀察、勒戒或強制戒治已足以遮斷其施用毒品之毒癮，為期
    自新及協助其斷除毒癮，仍適用「初犯」規定，先經觀察、
    勒戒或強制戒治之程序。從而依修正後之規定，僅限於「初
    犯」及「5 年後再犯」二種情形，始應先經觀察、勒戒或強
    制戒治程序。倘被告於5 年內已再犯，經依法追訴處罰，縱
    其第3 次（或第3 次以上）再度施用毒品之時間，在初犯經
    觀察、勒戒或強制戒治執行完畢釋放5 年以後，已不合於「
    5 年後再犯」之規定，且因已於「5 年內再犯」，顯見其再
    犯率甚高，原實施觀察、勒戒或強制戒治，已無法收其實效
    ，即應依該條例第10條處罰（最高法院95年度第7 次刑事庭
    會議決議、最高法院97年度第5 次刑事庭會議決議要旨參照
    ）。經查，被告前於87年間因施用毒品案件，經本院以87年
    度毒聲字第782 號裁定送勒戒處所觀察、勒戒後，認有繼續
    施用毒品之傾向，經本院以87年度毒聲字第2377號裁定令入
    戒治處所施以強制戒治，並以88年度毒聲字第1910號裁定停
    止戒治付保護管束，於88年12月20日保護管束期滿視為強制
    戒治執行完畢，經臺灣彰化地方法院檢察署檢察官以89年度
    戒毒偵字第8 、9 、10號為不起訴處分確定；復於前揭強制
    戒治執行完畢釋放5 年內，於92年間因連續施用第1 級毒品
    案件，經本院於92年10月29日以92年度訴字第1183號刑事判
    決判處有期徒刑11月，並於92年11月24日確定等情之事實，
    此有臺灣高等法院被告前案紀錄表、臺灣彰化地方法院檢察
    署刑案資料查註紀錄表各1 份附卷可參。被告前既曾因施用
    毒品案件，經強制戒治後，復於強制戒治執行完畢釋放後5
    年內，再犯施用毒品罪，且經法院判處罪刑，嗣後業經確定
    ，被告於犯罪事實欄一所示時間再度施用海洛因之犯行等情
    ，即非屬毒品危害防制條例第20條第3 項所定「5 年後再犯
    」之情形，檢察官逕行起訴，要無不合。依前開說明，本案
    被告上開所為，係於上揭強制戒治執行完畢釋放後5 年內，
    再犯施用毒品罪，且經法院判處罪刑後，再度犯本案之毒品
    危害防制條例第10條第1 項施用第1 級毒品罪，本案事證明
    確，被告上開犯行，應堪認定。
三、按海洛因為毒品危害防制條例第2 條第2 項第1 款所明定之
    第1 級毒品。核被告所為，係犯同條例第10條第1 項之施用
    第1 級毒品罪。被告持有第1 級毒品進而施用，持有之低度
    行為為施用之高度行為所吸收，不另論持有毒品之罪。又依
    赦免法第1條 明文，減刑係屬赦免之一種寬典，是被告之刑
    期因減刑條例實施而赦免，則其究否構成累犯，應自該赦免
    之翌日起算至本件犯罪行為時，是否在5 年以內為斷，並非
    按執行完畢之日期起算（最高法院84年度臺非字第94號判決
    要旨參照）。經查，被告曾於95年間因竊盜等案件，經本院
    以95年度易字第1089號刑事判決各判處有期徒刑8 月、3 月
    ，應執行有期徒刑9 月確定；又於95年間因詐欺案件，經本
    院以95年度簡字第31 2號刑事簡易判決判處有期徒刑4 月確
    定；復於95年間因施用第1 級毒品案件，經本院以95年度訴
    字第1633號刑事判決判處有期徒刑1 年2 月確定；另於96年
    間因竊盜等案件，經本院以96年度易字第207 號刑事判決各
    判處有期徒刑9 月、9 月，應執行有期徒刑1 年2 月確定後
    ，經移送接續執行，並依中華民國96年罪犯減刑條例聲請本
    院以96年度聲減字第1095號裁定就上揭各罪分別減刑為有期
    徒刑4 月、1 月又15日、2 月、7 月、4 月又15日、4 月又
    15日、2 月又15日，並定應執行有期徒刑1 年8 月確定；復
    於96年間因詐欺案件，經本院以96年度彰簡字第1119號刑事
    簡易判決判處有期徒刑2 月又15日確定後，上揭各罪，再經
    聲請本院以97年度聲字第698 號裁定應執行有期徒刑1 年10
    月確定，並於97年7 月30日因減刑而赦免等情，此有臺灣高
    等法院被告前案紀錄表、臺灣彰化地方法院檢察署刑案資料
    查註紀錄表各1 份存卷可考，其受徒刑一部之執行而赦免後
    ，於5 年內故意再犯本案有期徒刑以上之罪，應依刑法第47
    條第1 項之規定，論以累犯，並加重其刑。另按刑法第62條
    所謂發覺，固非以有偵查犯罪職權之機關或人員確知其人犯
    罪無誤為必要，而於對其發生嫌疑時，即得謂為已發覺；但
    此項對犯人之嫌疑，仍須有確切之根據得為合理之可疑者，
    始足當之，若單純主觀上之懷疑，要不得謂已發生嫌疑（最
    高法院72年臺上字第641 號判例意旨參照）。經查，被告於
    有偵查犯罪權限之公務員尚未發覺其施用海洛因犯行前，即
    警員未發現其手臂尚有注射針孔痕跡，亦無其他確切根據得
    合理懷疑其有施用毒品時，先主動向該管公務員即員警自首
    其於前揭時、地，有施用海洛因犯行而接受裁判等情，此有
    自首情形紀錄表1 份（參見警卷第7 頁）附卷可參，核與被
    告所述相符，爰依刑法第62條前段規定減輕其刑，並依法先
    加後減之。爰審酌被告施用毒品雖僅戕害己身之健康，尚未
    對他人造成危害，且犯後已坦承犯行，態度尚稱良好，然其
    前因施用毒品案件，經強制戒治執行完畢釋放5 年內，再犯
    施用毒品罪，並由法院判處罪刑確定後，復曾因中華民國96
    年罪犯減刑條例減刑出監，無視國家對於杜絕毒品犯罪之禁
    令，猶未能深切體認毒品危害己身之鉅，復犯本案施用毒品
    罪，顯見其無戒毒悔改之意等一切情狀，量處如主文所示之
    刑。
據上論斷，應依刑事訴訟法第273 條之1 第1 項、第299 條第1
項前段，毒品危害防制條例第10條第1 項，刑法第11條前段、第
47條第1 項、第62條前段，判決如主文。
本案經檢察官詹喬偉到庭執行職務。
中    華    民    國   100    年    3     月    30    日
                  刑事第八庭    法  官  唐中興
以上正本證明與原本無異。
如不服本判決，應於判決送達後10日內，向本院提出上訴書狀，
上訴書狀應「敘述具體上訴理由」，並按他造當事人之人數附繕
本。「切勿逕送上級法院」。
中    華    民    國   100    年    3     月    30    日
                                書記官  黃國源
【附錄本案判決論罪科刑法條全文】：
毒品危害防制條例第10條
施用第1 級毒品者，處6 月以上5 年以下有期徒刑。
施用第2 級毒品者，處3 年以下有期徒刑。